【裁判字號】    97,訴,1968
【裁判日期】    971031
【裁判案由】    侵權行為損害賠償
【裁判全文】
臺灣板橋地方法院民事判決              97年度訴字第1968號
原      告  甲○○
被      告  乙○○
上列當事人間請求侵權行為損害賠償事件，原告提起刑事附帶民
事訴訟（97年度附民字第217 號），經本院刑事庭裁定移送前來
，本院於民國97年10月20日言詞辯論終結，判決如下：
    主    文
被告應給付原告新臺幣壹拾萬元，及自民國九十七年五月十日起
至清償日止，按年息百分之五計算之利息。
原告其餘之訴駁回。
訴訟費用由被告負擔五分之二，餘由原告負擔。
本判決第一項得假執行。但被告如以新臺幣壹拾萬元為原告預供
擔保，得免為假執行。
原告其餘假執行之聲請駁回。
    事實及理由
壹、程序方面：
    按訴狀送達後，原告不得將原訴變更或追加他訴，但擴張或
    減縮應受判決事項之聲明者，不在此限，民事訴訟法第255
    條第1 項第3 款定有明文。本件原告起訴原請求被告應給付
    原告新臺幣（下同）825,258 元，嗣於民國97年10月20日言
    詞辯論時，以言詞將聲明減縮為被告應給付原告40萬元之非
    財產上之損失（對於原主張之營利損失425,285 元則減縮，
    見本院卷第18頁）。核原告係屬減縮應受判決事項之聲明，
    依首揭說明，於法尚無不合，應予准許，合先敘明。
貳、實體方面：
一、原告起訴主張：
  (一)兩造間因生意上往來而生嫌隙，被告竟基於恐嚇犯意，自民
    國96年9 月1 日上午11時57分許起迄同月6 日下午5 時58分
    許止，在被告坐落臺北縣蘆洲市○○路73巷11號2 樓之居住
    處，接續以其所使用00-00000000 、00-00000000 之號室內
    電話，密集撥打至原告所使用之00-00000000 、00-0000000
    0 號室內電話（設於臺北縣蘆洲市○○○路120 巷7 弄34號
    1 樓，福多食品行），並待原告接聽電話後，隨即切斷通話
    ，以此方式使原告所經營之食品行無法接聽定貨電話；且於
    同月6 日下午5 時47分許之通話中，向原告恫嚇：要原告所
    經營之食品行無法繼續經營、倒店、叫原告去死等語，以上
    開言語及密集撥打電話之方式恐嚇原告之生命、財產，致原
    告心生畏懼。嗣經原告於96年9 月7 日向中華電信股份有限
    公司調取上開電話之通聯紀錄後，始報警查知上情。
  (二)被告上開多次騷擾電話及前揭恐嚇內容，已造成原告心生畏
    懼，且造成心理痛苦異常，甚至引發焦慮、躁動、情緒不穩
    、失眠加重等症狀，為此依民法第184 條第1 項、第195 條
    第1 項規定，提起本件訴訟，請求被告賠償原告非財產上之
    損害，並聲明被告應給付原告40萬元之損害賠償金，及自起
    訴狀繕本送達被告之翌日即97年5 月10日起至清償日止，按
    年息5 ％計算之法定遲延利息。
二、被告則以：被告與夫經營包子店，因前雇員即訴外人吳淳廷
    與被告感情甚篤，且其離職後轉受雇於原告，被告為關心吳
    淳廷工作情況，加上被告罹患嚴重憂鬱症，情緒無法控制，
    乃一再打電話至福多雜糧行，但接電話者非吳淳廷，被告遂
    立即掛斷，故實際上並無騷擾之意，刑法上亦無騷擾之罪。
    再者，通聯紀錄僅能證明雙方間有電話聯絡，顯見該通話內
    容係原告所捏造。是以，被告對原告並無騷擾、恐嚇之行為
    ，其請求賠償非財產上損害，難謂有據等語置辯，並聲明駁
    回原告之訴；如受不利益之判決，願供擔保請准宣告免為假
    執行。
三、查原告主張兩造間有生意上往來而生嫌隙，被告竟心生不滿
    ，基於恐嚇之犯意，自96年9 月1 日11時57分起迄同月5 日
    17 時55 分止，在臺北縣蘆洲市○○路73巷11號2 樓之居住
    處，接續以其所使用之00-00000000 、00-00000000 號電話
    密集撥打甲○○所使用之00-00000000 、00-00000000 號電
    話，並待原告接聽電話後，隨即切斷通話等事實，為被告所
    不爭執，復有原告所提出之中華電信資料查詢表、用戶受信
    通信紀錄報表在卷可稽（見臺灣板橋地方法院檢察署96年度
    偵字第26933 號卷第40 -42頁），自堪信原告前揭主張為真
    實。然被告否認有騷擾之不法故意，且於96年9 月6 日17時
    55 分 許之通話中並未恫嚇原告。是以，本件之爭點厥為被
    告上開行為是否對原告之身體、自由構成不法侵害？若是，
    則原告請求之慰撫金是否過高？茲分述如下：
  (一)按因故意或過失，不法侵害他人之權利者，負損害賠償責任
    。又不法侵害他人之身體、健康、名譽、自由、信用、隱私
    、貞操，或不法侵害其他人格法益而情節重大者，被害人雖
    非財產上之損害，亦得請求賠償相當之金額，民法第184 條
    第1 項前段、第195 條第1 項前段定有明文。又當事人主張
    有利於己之事實者，就其事實有舉證之責任，民事訴訟法第
    277 條第1 項本文定有明文。原告既主張其身體、自由遭被
    告不法之侵害，受有非財產上之損失，請求被告應負賠償責
    任之有利於己之事實，參酌上開說明，自應由原告負舉證責
    任。
  (二)查被告於前揭之時、地持續密集之撥打電話，並於原告接聽
    後拒不出聲將電話掛斷等情並不否認，此舉顯無法達到找人
    之目的，被告所辯打電話之目的在找尋原告店內員工云云即
    不足取，再者，原告主張在96年9 月6 日下午5 點45分許之
    一通電話中，有與被告說上話，被告並有恐嚇原告說要讓伊
    去死，要讓伊沒有辦法做生意等語，查卷附上揭用戶受信通
    信紀錄表，該日下午5 時47分58秒至5 時58分23秒，有從00
    00000000號電話撥打至0000000000號之通聯紀錄，該次通話
    時間長約十餘分鐘，與同表所列之其餘通聯紀錄，為數秒至
    十數秒鐘之通聯紀錄顯然不同，此有同上偵卷附上用戶受信
    通信紀錄表可按，被告更於恐嚇案偵察中承認上開不法行為
    ，並當庭要向原告道歉，有偵察筆錄在卷可參（見同上偵卷
    第47頁）。是以，原告主張上述通話時，伊有質問被告為何
    撥打電話，且被告於該通電話中出言恐嚇等語，依該通電話
    使用之時間觀之，原告之主張應屬足取。
  (三)次按慰撫金之多寡，應斟酌雙方之身分、地位、資力與加害
    之程度及其他各種情形核定相當之數額，其金額是否相當，
    自應依實際加害情形與被害人所受之痛苦及雙方之身分、地
    位、經濟狀況等關係決定之。查本件被告不法侵害原告之事
    實，既經認定，對於原告因而所受之非財產上損害，自應負
    賠償責任。查原告為68年出生，高職畢業，現經營福多雜糧
    行，月收入約20萬元，名下無恆產；而被告乙○○為60年次
    ，國中畢業，現無業，有時幫助其夫經營全發包子店，而其
    名下尚有房屋1 棟等情，為兩造於本院言詞辯論程序中均不
    爭執，復有本院依職權調取稅務電子閘門財產所得調件明細
    表可佐（分見本院97年度訴字1968號卷第9-10頁、第19頁）
    ，爰參酌被告之加害程度，以及原告所受傷害之程度等一切
    情況，認原告請求被告賠償非財產上之損害40萬元，顯屬過
    高，應予酌減至10萬元，方屬允當，逾此數額之請求，即不
    足取。
五、從而，原告依據侵權行為之法律關係提起本件訴訟，並請求
    被告給付10萬元之非財產上損害賠償金，及自97年5 月10日
    起至清償日止，按年息5 ％計算之法定遲延利息，為有理由
    ，逾此部分之請求，則無理由，應予駁回。
六、本件原告請求非財產上損害賠償金，本院所命給付未逾50萬
    元，應適用民事訴訟法第389 條第1項第5款規定，依職權宣
    告假執行；被告則陳明願供擔保免為假執行，核無不合，爰
    酌定相當之擔保金額准許之。原告其餘假執行之聲請，則因
    訴之駁回而失所附麗，不予准許。
七、本件事證已臻明確，兩造其餘攻擊防禦方法，核與判決結果
    無影響，爰不一一論列，附此敘明。
八、訴訟費用負擔之依據：民事訴訟法第79條。
中    華    民    國    97    年    10    月    31    日
                  民事第二庭    法  官  吳振富
以上正本係照原本作成。
如對本判決上訴，須於判決送達後20日內向本院提出上訴狀。
中    華    民    國    97    年    10    月    31    日
                                書記官  李宏明


司法院資訊處製作；財團法人民間司法改革基金會備份。
